【裁判字號】    97,消債清,9
【裁判日期】    980123
【裁判案由】    清算事件
【裁判全文】
臺灣板橋地方法院民事裁定             97年度消債清字第9號
聲  請  人  甲○○
上列當事人因消費者債務清理事件聲請清算，本院裁定如下：
    主  文
聲請駁回。
聲請費用由聲請人負擔。
    理  由
一、按債務人與金融機構協商成立者，不得聲請更生或清算，但
    因不可歸責於己之事由，致履行顯有重大困難者，不在此限
    ；本條例施行前，債務人依金融主管機關協調成立之中華民
    國銀行公會會員辦理消費金融案件無擔保債務協商機制與金
    融機構成立之協商，準用前項之規定，消費者債務清理條例
    第151條第 5項、第6項分別定有明文。又聲請更生或清算不
    合程式或不備其他要件者，法院應以裁定駁回之，但其情形
    可以補正者，法院應定期間先命補正，復為同條例第8 條所
    明定。
二、本件聲請意旨略以：聲請人有不能清償債務之情事，目前債
    務總金額為新臺幣（下同）2,887,294 元，消費者債務清理
    條例施行前，曾依照中華民國銀行公會會員辦理消費金融案
    件無擔保債務協商機制，與其最大債權金融機構慶豐商業銀
    行股份有限公司（下稱慶豐銀行）成立協商，雙方約定聲請
    人自民國95年6 月起，分120 期，利率4.88% ，每月10日以
    26,949元清償各項債務直至全部清償為止。惟聲請人嗣因生
    產須照顧初生之女兒，無法專職工作，遂改為兼差，有接案
    件才有業績，收入甚不穩定，少則只有1 、2 千元，甚至沒
    有，多則每個月也只有1 萬餘元之收入而已，連基本的生活
    都有問題，遑論繼續還債，因此，其向親友湊錢苦撐幾期後
    ，終無以為繼，如今實已無力繼續履行前開協商條件，是顯
    因非可歸責於聲請人之事由，致履行原協商條件顯大困難，
    懇請鈞院鑒核，惠予准許聲請人清算，俾使其能早日清理債
    務，有繼續生存及生活下去之機會，倘蒙允准，誠無任感德
    等語。
三、經查：
  (一)聲請人前於95年6月1日參加中華民國銀行公會會員辦理消費
    金融案件無擔保債務協商機制，與全體無擔保債權銀行成立
    協商，並於96年12月毀諾乙節，有慶豐銀行等債權人之民事
    陳報狀等件在卷可稽，是聲請人向本院聲請清算，須符合「
    不可歸責於己致履行顯有重大困難之事由」之要件，方為適
    法。
  (二)聲請人主張其須照顧初生之女兒，無法專職工作，遂改為兼
    差，收入甚不穩定，致影響償債能力而主張其有不可歸責之
    事由而毀諾協商條件乙事，固據其提出戶籍謄本1 份為證。
    觀諸上開戶籍謄本之記載，聲請人之女於95年8 月3 日出生
    ，雖屬於協商成立後新生之事實，然其子女之出生及是否影
    響其工作之進行，核屬聲請人於協商當時可得預見並據以評
    估可否履行協商條件之事項；又參以本院稅務電子閘門財產
    所得調件明細表及96年度國稅局綜合所得稅各類所得資料清
    單，聲請人95年度任職於新光人壽保險股份有限公司（下稱
    新光人壽），當年之所得總計為429,491 元，平均每月約有
    36,624元之收入（計算式：429,491 12），而96年間其仍
    任職於新光人壽且全年薪資總額為629,736 元，平均每月約
    有52,478元之收入（計算式：629,736 12），足見聲請人
    非但未因懷孕生產致其收入減少，反有收入增加之狀況，故
    上開還款條件應仍屬其可負擔之範圍，且其既有履行債務之
    能力，復無情事變更及重大履行困難之處，其毀諾自核無不
    可歸責於己致履行顯有重大困難之事由。
四、綜上所述，本件聲請人既無消費者債務清理條例第151 條第
    5 項但書所規定不可歸責於己之事由，致履行原協商條件顯
    有重大困難之情形，其向本院聲請清算，應屬聲請之要件不
    備，且該欠缺又無從補正，依首揭條文規定，自應駁回其清
    算之聲請，爰裁定如主文。
五、另目前銀行公會就曾經參加95年度債務協商毀諾之債務人，
    提供「個別協商一致性方案」使能再進行協商，聲請人倘有
    履債上之困難，尚非不得與慶豐銀行等債權人，再次進行解
    決債務之商談，以謀求適當之履行條件，附此敘明。
中    華    民    國    98    年    1     月    23    日
                  民事第二庭  法  官  張筱琪
上為正本係照原本作成
如不服本裁定，應於裁定送達後10日內，以書狀向本院提出抗告
，並繳納抗告費新臺幣1千元
中    華    民    國    98    年    1     月    23    日
                              書記官  連思斐


司法院資訊處製作；財團法人民間司法改革基金會備份。
